臺灣高等法院高雄分院民事裁定　　　　　100年度抗字第229號
抗　告　人　陳秋發
上列抗告人與相對人周淑君間假處分事件，對於民國100 年8 月
17日臺灣高雄地方法院100 年度裁全字第1465號裁定，提起抗告
，本院裁定如下：
    主    文
抗告駁回。
抗告程序費用由抗告人負擔。
    理    由
一、抗告人於原審聲請意旨略以：伊於民國95年3 月6 日以新台
    幣（下同）180 萬元出售坐落高雄市○○區○○段1273、12
    76地號土地及其上同段第240 建號即門牌號碼為高雄市○○
    區○○街8 巷3 之3 號4 樓（下合稱系爭房地）予相對人，
    詎伊將系爭房地所有權移轉登記予相對人後，其未依約給付
    買賣價金，伊已於100 年6 月8 日寄發存證信函解除買賣契
    約，惟相對人委託仲介出售系爭房地，為恐日後系爭房地售
    出，無法訴請相對人返還，爰聲請准予假處分等語。原審裁
    定准予抗告人為相對人供擔保新台幣（下同）39萬元後，相
    對人於本案判決確定前不得就系爭房地為讓與、他項權利設
    定及其他一切處分行為（惟原裁定誤載：抗告人向相對人買
    受系爭房地後，相對人未履行移轉登記之義務），抗告人不
    服命供擔保之金額，提起抗告，其意旨略以：伊為32年次，
    無配偶，近二年皆無所得收入，名下僅有一部已無殘值之汽
    車，實為無資力之人，無法負擔39萬元之擔保金。系爭房地
    固登記為相對人所有，然伊實際設籍居住該址，為現占有人
    ，相對人未實際使用收益系爭房地，本件假處分致其損害甚
    微，系爭房地之買賣價金雖載為180 萬元，實無此價值，求
    為廢棄原裁定核定之擔保金額，准予免供擔保或降低等語。
二、按債權人就金錢請求以外之請求，因請求標的現狀變更，有
    日後不能強制執行或甚難強制執行之虞，欲保全強制執行者
    ，得聲請假處分。請求及假處分之原因，應釋明之，釋明如
    有不足，而債權人陳明願供擔保或法院認為適當者，法院得
    定相當之擔保，命供擔保後為假處分，民事訴訟法第532 條
    第1 項、第533 條準用第526 條第1 項、第2 項分別定有明
    文。又「證明」與「釋明」在構成法院之心證上程度未盡相
    同，所謂「證明」，乃當事人提出之證據方法，足使法院產
    生堅強之心證，可以完全確信其主張為真實而言，而所謂「
    釋明」，則為當事人提出之證據，未能使法院達於確信之程
    度，僅在使法院得薄弱之心證，信其事實上之主張大概為如
    此者而言，二者非性質上之區別，而係分量上之不同（最高
    法院95年度台抗字第386 號裁定意旨參照）。次按法院就債
    務人因假處分所受損害，命債權人預供擔保者，其金額之多
    寡應如何認為相當，原屬於法院職權裁量之範圍，非當事人
    所可任意指摘（最高法院48年台抗字第18號判例意旨參照）
    。第按法院定擔保金額而為准許假處分之裁定者，該項擔保
    係備供債務人因假處分所受損害之賠償，其數額應依標的物
    受假處分後，債務人不能利用或處分該標的物所受之損害額
    ，或因供擔保所受之損害額定之，非以標的物之價值為依據
    （最高法院63年台抗字第142 號判例意旨參照）。
三、抗告人聲請就系爭房地為假處分，固據提出不動產買賣契約
    書、存證信函、永慶不動產仲介名片、系爭房地登記謄本及
    繳交房貸之收據等件為證。惟查，依不動產買賣契約書之約
    定，抗告人係於95年3 月6 日以180 萬元將系爭房地出售予
    相對人，相對人於契約成立時即應給付抗告人定金40萬元，
    尾款140 萬元則於金融機構貸款核撥同時支付，系爭房地原
    以抗告人為債務人，由遠東國際商業銀行設定最高限額抵押
    權144 萬元。然系爭房地業於95年3 月27日以買賣為原因移
    轉登記為相對人所有，嗣於同年6 月29日以相對人為債務人
    提供台北富邦商業銀行股份有限公司設定138 萬元之最高限
    額抵押權，有土地及建物登記謄本可稽。而繳交房貸之收據
    均非以抗告人名義出具，解約之存證信函復為抗告人單方所
    製作之文件，故依其提出之上開證據至多僅能使本院得薄弱
    心證，信其主張之事實大致如此而已，釋明仍有不足，自應
    供擔保，以補釋明之不足，始得准予假處分。又准予訴訟救
    助之效力雖及於假處分程序，但債權人於假處分應供之擔保
    ，係就債務人因假處分所應受之損害供之，並非訴訟費用之
    擔保，自不在免供之列（最高法院23年抗字第1192號判例要
    旨參照）。故抗告人以其為無資力之人，請求免供擔保准予
    假處分云云，於法無據。揆諸前揭說明，假處分擔保金額之
    多寡應如何認為相當，核屬法院職權裁量之範圍，非以標的
    物之價值為其依據，原審依職權斟酌兩造簽訂系爭房地之買
    賣價金為180 萬元，預估本案訴訟之辦案時程，及相對人於
    本案判決確定前，因該處分可能受有不能即時讓與、設定他
    項權利及其他一切處分行為之損害等情狀而命抗告人應供擔
    保金額為39萬元，核屬適當，抗告人主張擔保金額過高云云
    ，要無可採。
四、綜上所述，假處分擔保金額之酌定係屬原審職權裁量之範圍
    ，且原審所酌定擔保金額39萬元，並無不當。抗告意旨仍執
    前詞指摘原裁定核定之擔保金額過高，聲明求予廢棄，為無
    理由，應予駁回。
五、據上論結，本件抗告為無理由，依民事訴訟法第495 條之1
    第1 項、第449 條第1 項、第95條、第78條，裁定如主文。
中    華    民    國   100    年    9     月    30    日
                            民事第二庭
                                審判長法官  許明進
                                法      官  徐文祥
                                法      官  蘇姿月
以上正本證明與原本無異。
如不服本裁定應於送達後10日內向本院提出再抗告狀（並按他造
當事人之人數附繕本），並繳納再抗告費新臺幣1,000 元。
再為抗告僅得以適用法規顯有錯誤為理由，並應委任律師為代理
人。如委任律師提起再抗告者，應一併繳納再抗告費。
中    華    民    國   100    年    9     月    30    日
                                書  記  官  鄭翠芬
附註：
抗告人之配偶、三親等內之血親、二親等內之姻親，或抗告人為
法人、中央或地方機關時，其所屬專任人員具有律師資格並經法
院認適當者，亦得為第三審代理人。
抗告人或其法定代理人具有律師資格者及前項情形，應於提起抗
告或委任時釋明之。